【裁判字號】    95,交聲,1665
【裁判日期】    951124
【裁判案由】    交管條例聲異
【裁判全文】
臺灣板橋地方法院交通事件裁定        95年度交聲字第1665號
原處分機關  交通部公路總局臺北區監理所
異  議  人
即受處分人  甲○○
上列受處分人因違反道路交通管理處罰條例案件，對於交通部公
路總局臺北區監理所於民國95年9 月20日以北監自裁字裁40-Z00
000000號違反道路交通管理事件裁決書所為之處分，聲明異議，
本院裁定如下：
        主  文
異議駁回。
        理  由
一、原處分機關略以：異議人即受處分人甲○○，於民國95年7
    月29日7 時47分許，駕駛車牌號碼5E─9710號自用小客車，
    行經國道3 號高速公路南向317 公里之限速110 公里之路段
    ，以時速126 公里之速度超速行駛，經內政部警政署國道公
    路警察局（下稱公路警察局）第8 警察隊執勤警員使用雷射
    測速槍測得異議人超速行駛，經警開啟警示燈及鳴笛以紅旗
    示意停車，惟其拒絕停車接受稽查，仍加速逃逸，警即紀錄
    車牌號碼、廠牌再從後追趕，嗣該車進入東山服務區匝道時
    ，始為警攔停，並填製公路警察局公警局交字第Z00000000
    號舉發違反道路交通管理事件通知單（下稱舉發單）舉發，
    嗣經交通部公路總局臺北區監理所（下稱臺北區監理所）於
    95 年9月20日以北監自裁字裁40-Z00000000號違反道路交通
    管理事件裁決書（下稱裁決書）裁處異議人罰鍰各新臺幣3
    千元，並記違規點數1 點（合計罰鍰新臺幣6 千元，並記違
    規點數2 點）。
二、異議意旨略以：雷射測速槍僅能證明確實有車超速，無法確
    認係何部車違規，且異議人突見員警在路邊警示，曾打方向
    燈試圖從最內側車道往路邊停靠，惟中車道與外車道均有車
    輛併行，且確認當時車速於110 公里速限內並無超速情形後
    才繼續行駛，並無警員所稱拒絕停車接受稽查，加速逃逸之
    違規，為此聲明異議云云。
三、按汽車行駛高速公路應依速限標誌指示；又汽車行駛於高速
    公路或設站管制之道路，而不遵守管制之規定者，處汽車駕
    駛人新臺幣3 千元以上6 千元以下之罰鍰，汽車駕駛人有違
    反前述高速公路交通管制規則者，並記違規記點1 點，高速
    公路交通管制規則第5 條第1 項前段及道路交通管理處罰條
    例第33條第1 項、第63條第1 項第1 款分別定有明文。次按
    汽車駕駛人，駕駛汽車有違反道路交通管理處罰條例之行為
    ，經交通勤務警察或依法令執行交通稽查任務人員制止時，
    不聽制止或拒絕停車接受稽查而逃逸者，除按各該條規定處
    罰外，處新臺幣（下同）3 千元以上6 千元以下罰鍰，同條
    例第60條第1 項定有明文。再按汽車駕駛人有第60條第1 項
    之情形者，記違規點數1 點，道路交通管理處罰條例第63條
    第1 項第1 款亦有明文（上開條文於94年12月28日修正，95
    年7 月1 日施行，惟僅係配合法制用語而對文字有所修正，
    或增加處罰之項目，就本件而言，處罰之構成要件、罰鍰數
    額則均未變動，併予指明）。
四、經查：
(一)、本件異議人即受處分人甲○○，於95年7 月29日7 時47分許
    ，駕駛車牌號碼5E─9710號自用小客車，行經國道3 號高速
    公路南向317 公里之限速110 公里之路段，以時速126 公里
    之速度超速行駛，經公路警察局第8 警察隊執勤警員使用雷
    射測速槍測得異議人超速行駛，經警開啟警示燈及鳴笛以紅
    旗示意停車，惟其拒絕停車接受稽查，仍加速逃逸，警即紀
    錄車牌號碼、廠牌再從後追趕，嗣該車進入東山服務區匝道
    時，始予以攔停，並填製公路警察局公警局交字第Z0000000
    0 號舉發單舉發，嗣經臺北區監理所於95年9 月20日以北監
    自裁字裁40-Z00000000號裁決書裁處異議人罰鍰各3 千元，
    並記違規點數1 點（合計罰鍰6 千元，並記違規點數2 點）
    等情，有上開舉發單、裁決書及公路警察局第8 警察隊95年
    9 月1 日公警8 交字第0950871726號函等件影本各1 份附卷
    可稽。
(二)、又交通警員製單舉發違反道路交通管理處罰條例所列之違規
    事實，本質上為行政處分，行政處分一旦有效成立，有以公
    定力規定法律秩序之效力（最高行政法院91年判字第270 號
    判決參照），該行政處分當可被推定為真正，其據以依法處
    分之事實認定亦為正確無誤，是以立法者賦予行政機關制定
    違反道路交通事件統一裁罰標準及處理細則，使執勤警員得
    當機處分（如該細則第23條）以維護交通秩序、安全之行政
    目的，反之，若謂公務員一切行政行為均需預留證據以證其
    實，則國家行政勢必窒礙難行，據此，刑事訴訟法就犯罪證
    據有關之規定中，與屬行政秩序罰之交通違規裁罰本旨不合
    之部分，自不在準用之列。是若無證據足資證明執勤員警之
    舉發有誤或有捏造事實違法取締之情事，則執勤警員本其維
    護交通秩序、安全職責所為之舉發，自應受到合法、正確之
    推定。
(三)、查警車配發之雷射測速槍，係國外最先進測量行車速率執法
    儀器，符合國際檢驗規定（經認證之實驗室野外測試核可）
    ；執勤警員以雷射測速槍上方視窗內紅外線點瞄準被測車輛
    ，經鎖定後，槍內螢幕即顯示其速度與施測者之距離，不受
    他車影響，配合目視查看車道中車輛動態，確認該鎖定車輛
    超速無誤後始予攔查；本案所使用之雷射測速槍係依現場攔
    檢所設計之測速器，因駕駛人可當場檢視雷射槍行速顯示器
    所標示之數據佐證，故無附屬照相功能，無法提示照片。又
    異議人所駕駛之上開自用小客車於上開時、地，經執勤警員
    使用雷射測試槍測得車速126 公里＼小時，超速16公里，測
    距284 公尺，違規行為屬實等情，有內政部警政署國道公路
    警察局第八警察隊95年9 月1 日公警8 交字第0950871726號
    函影本1 份附卷可憑。且警員係執行交通管理勤務而舉發違
    反道路交通管理處罰條例所列之違規事實，本質上為行政處
    分，依上揭說明，該行政處分所認事實當可被推定為真正，
    故異議人有超速之事實堪予認定。又異議人既已見到警員開
    啟警示燈及鳴笛以紅旗示意停車，自應接受指示減速緩緩靠
    右停車受查，非得以右側車道均有車輛行駛，且自認無任何
    違規等情事，遂得以繼續驅車離去。
五、綜上所述，異議人上開辯解，顯係事後卸責之詞，委不可採
    。原處分機關援引道路交通管理處罰條例第33條第1 項第1
    款及第60條第1 項之規定處異議人罰鍰各3 千元，並記違規
    點數各1 點，依法並無不合，異議人聲明異議意旨，指摘原
    處分不當，為無理由，應予駁回。
中    華    民    國    95    年    11    月    24    日
               交 通 法 庭          法  官  曾  正  耀
以上正本證明與原本無異。
如不服本裁定，應於裁定送達後5日內向本院提出抗告狀。
                                    書記官  陳  淑  怡
中    華    民    國    95    年    11    月    24    日


司法院資訊處製作；財團法人民間司法改革基金會備份。
